最　高　行　政　法　院　裁　定
　　　　　　　　　　　　　94年度裁字第01584號
上　訴　人　乙○○
被 上訴 人　財政部高雄市國稅局
代　表　人　甲○○
上列當事人間因綜合所得稅事件，上訴人對於中華民國93年3月3
1日高雄高等行政法院93年度簡字第4號判決，提起上訴，本院裁
定如下：
　　主  文
上訴駁回。
上訴審訴訟費用由上訴人負擔。
　　理  由
一、按對於適用簡易程序之裁判提起上訴或抗告，須經本院許可
    ，且該許可以訴訟事件所涉及之法律見解具有原則性者為限
    ，行政訴訟法第235條定有明文。
二、上訴意旨略以：（一）按行政程序法第154條第2項、第158
    條第1項第2款及所得稅法第13條之規定，原判決以「基於租
    稅法律原則，法既無明文規定夫妻分居為得分開申報計算綜
    合所得稅之事由」，認被上訴人提出財政部76年3月4日台財
    稅第7519463號函釋意旨與所得稅法第15條第1項規定相符，
    予以援用，乃法規適用不當，為違背法令。（二）本件法律
    爭點乃在於合併申報後全部應納稅額之分攤比例，係對分居
    當事人課徵個人綜合所得稅之事實。有關所得稅法第15條及
    第17條之規定，在於合併申報計算全部應納稅額時，免稅額
    及扣除額不得重複申報，乃規定全部應納稅額之計算，而全
    部應納稅額之分攤比例，實質上，亦係對分居當事人課徵綜
    合所得稅。因此，當無合併申報時，分居當事人之應繳稅款
    負擔，即非屬課徵個人綜合所得稅，而應按個人所得總額比
    例計算之分。原判決主張租稅法律原則，一方面援用財政部
    前揭函釋，承認分居夫妻分別開單課稅之事實，另一方面卻
    又漠視所得稅法第13條之規定，自相矛盾。（三）司法院釋
    字第318號解釋文理由書亦明載：「．．．惟合併課稅時，
    如納稅義務人與有所得之配偶及其他受扶養親屬合併計算稅
    額，較之單獨計算稅額，增加其稅負者，即與租稅公平原則
    有所不符。．．．」原判決片段摘取該號解釋文意旨，謂夫
    妻合併申報所得稅之程序與憲法並無牴觸，以並非本件法律
    爭點之申報程序掩蓋課稅事實，有違該號解釋意旨。（四）
    原判決謂所得稅法第17條規定夫妻合併申報計算稅額時，僅
    得減除配偶本人免稅額及薪資所得特別扣除額，其餘之各項
    免稅額及扣除額一律由納稅義務人申報減除，進而推論「當
    不因夫妻分居及分別申報之關係，而變為一個別申報之規定
    各自適用免稅額及扣除額」，係將為避免重複申報免稅額及
    扣除額之「分別申報而合併計算全部應納稅額」之規定，等
    同於本件之「全部應納稅額合併計算後之各自分擔稅額」，
    惟按所得稅法第17條之規定，並不等同於計算各自稅額分擔
    時「未盡法定扶養親屬義務者，亦得享免稅額之優惠」，原
    判決疏忽實質課稅情形，乃法規適用不當。（五）原判決謂
    「縱令上訴人主張其父母子女均由其扶養一節屬實，惟此乃
    私法上扶養義務之法律關係問題，並不因此影響公法上本於
    租稅法律主義所明文規定之所得稅納稅方法」，惟按司法院
    釋字第415號解釋理由書首段明載：「．．．所得稅法有關
    個人綜合所得稅『免稅額』之規定，其目的在使納稅義務人
    對特定親屬或家屬善盡其法定扶養義務，此亦為盡此扶養義
    務之納稅義務人應享之優惠，．．．」，上訴人之分居配偶
    未盡扶養義務，自然不存在享受免稅額之權利。又原判決謂
    分居夫妻應以所得總額比例課徵綜合所得稅之規定為何？況
    本件爭點並非主張分開申報，且財政部前揭函釋無法律授權
    而剝奪上訴人之應享權利，違反所得稅法第13條規定及司法
    院釋字第415號解釋意旨。（六）依行政程序法第174條之1
    規定，本件事關90年度綜合所得稅，惟原處分係於92年7月
    作成，距行政程序法施行已逾2年，財政部前揭函釋無法律
    授權依據，原判決仍予援用，其效力自有確認之必要。因此
    ，提起本件上訴，請將原判決廢棄，並撤銷訴願決定及原處
    分等語。
三、經查，本件上訴意旨所指，係就原判決適用行為時所得稅法
    第15條配偶合併申報課徵綜合所得稅規定，參酌司法院釋字
    第318號解釋意旨，並援用財政部76年3月4日台財稅第75194
    63號函釋：「夫妻分居，如已於綜合所得稅結算申報書內載
    明配偶姓名、身分證統一編號，並註明已分居，分別向其戶
    籍所在地稽徵機關辦理結算申報，其歸戶合併後全部應納稅
    額，如經申請分別開單者，准按個人所得總額占夫妻所得總
    額比率計算，減除其已扣繳及自繳稅款後，分別發單補徵」
    等語，而駁回上訴人之訴所持理由，以上訴人個人主觀意見
    ，任加指摘原判決牴觸所得稅法第13條、中央法規標準法第
    6條、行政程序法第154條第2項、第158條第1項第2款、第17
    4條之1規定，及司法院釋字第318號、第415號解釋意旨等云
    云，難認所涉及之法律見解，具有原則上之重要情事，上訴
    人提起上訴，不合首揭規定，不應許可，其上訴難謂合法，
    應予駁回。
四、依行政訴訟法第249條第1項前段、第104條、民事訴訟法第
    95條、第78條，裁定如主文。
中    華    民    國    94    年    8    月    18     日
                  第二庭審判長法  官　廖　政　雄
                              法  官　林　清　祥
                              法  官　鍾　耀　光
                              法  官　姜　仁　脩
                              法  官　胡  國  棟
以  上  正  本  證  明  與  原  本  無  異
中    華    民    國    94    年    8    月    19     日
　　　　　　　　　　　　　　　書記官　陳　盛　信
